臺灣宜蘭地方法院民事簡易判決
111年度羅簡字第155號
原      告  曾天佑  
被      告  蔡裕欽  

上列當事人間確認所有權等事件，本院於民國111年7月26日言詞
辯論終結，判決如下：
　　主　　文
一、確認廠牌中華、引擎號碼4G92L037188、車牌號碼00-0000號
    汽車乙輛，自民國107年12月15日起之所有權為被告所有。
二、訴訟費用由被告負擔。
    事實及理由
一、原告起訴主張：原告於107年12月15日，將所有廠牌中華、
    引擎號碼4G92L037188、車牌號碼00-0000號汽車乙輛（下稱
    系爭車輛）出賣並交付予被告，並為被告所管理、使用，然
    被告卻屢屢藉詞拖延前往監理機關辦妥系爭汽車之過戶登記
    。自108年間起，原告陸續接獲多筆系爭車輛之交通違規罰
    單，原告因而須負擔系爭汽車之上開通行規費及罰鍰，故原
    告在法律上之財產權地位有不安之狀態存在，需賴確認判決
    將之除去。為此，爰依確認所有權之法律關係提起本件訴訟
    ，並聲明：如主文第1項所示。
二、被告則表示；確實於107年12月15日因買賣關係而取得系爭
    車輛，故同意原告之請求等語。
三、法院之判斷：
  ㈠原告提起本件確認所有權存在之訴，有確認利益：按確認法
    律關係之訴，非原告有即受確認判決之法律上利益者，不得
    提起之；確認證書真偽或為法律關係基礎事實存否之訴，亦
    同，民事訴訟法第247 條第1 項定有明文。次按所謂即受確
    認判決之法律上利益，係指法律關係之存否不明確，原告主
    觀上認其在法律上之地位有不安之狀態存在，且此種不安之
    狀態，能以確認判決將之除去者而言。經查，原告主張於10
    7年12月15日出售系爭車輛予被告，但被告遲未辦理過戶登
    記，並已積欠多筆交通違規罰單，經主管機關建請原告向法
    院提起民事所有權確認訴訟等情，業據提出交通部公路總局
    嘉義區監理所雲林監理站110年8月13日嘉監雲站字第110019
    3615號函為憑，是系爭汽車之所有權歸屬確陷於不明確，致
    原告在法律上之地位有不安之狀態存在，而此不安之狀態得
    以本件確認判決加以除去，是原告提起本件確認所有權存在
    之訴，即有確認利益，應予准許。
  ㈡原告主張之上開事實，業據其提出與其所述相符之車輛買賣
    讓渡書、上述交通部公路總局嘉義區監理所雲林監理站函文
    及違規一覽表等件為證，並為被告所不爭執，是依本院調查
    證據之結果，堪認原告之主張為真正。
  ㈢按動產物權之讓與，非將動產交付，不生效力，民法第761 
    條第1 項前段定有明文。有關車輛之管制檢驗及變更登記等
    ，須經公路監理機關之登記，並以發給行車執照記載之車主
    為準，固屬實在，然汽車為動產，其所有權之讓與，依民法
    第761條第1項規定，以交付為生效要件，在監理機關所為過
    戶，屬於行政上之監理事，不生物權移轉之效力（最高法院
    71年度台上字第3923號、72年度台上字第1933號判決意旨參
    照）。本件兩造於107年12月15日就系爭汽車成立買賣關係
    ，被告並自原告處受讓系爭汽車，並管理使用，已如前述則
    依上開說明，原告既已依買賣契約將系爭汽車交付被告，雖
    被告迄今未辦理系爭汽車之車籍異動登記，仍無礙於被告取
    得該車之所有權之認定。是原告主張被告自107年12月15日
    起即為系爭汽車之所有權人，洵屬有據。
四、從而，原告依確認所有權之法律關係，訴請確認自107年12
    月15日起系爭汽車所有權為被告所有，為有理由，應予准許
    。
五、訴訟費用負擔之依據：民事訴訟法第78條。
中　　華　　民　　國　　111 　年　　8 　　月　　9 　　日
                  羅東簡易庭  法  官  蔡仁昭
以上正本係照原本作成。
如對本判決上訴，須於判決送達後二十日之不變期間內，向本院
提出上訴狀（應附繕本）。
如委任律師提起上訴者，應一併繳納上訴審裁判費。         
中　　華　　民　　國　　111 　年　　8 　　月　　9 　　日
                              書記官  劉婉玉